臺灣彰化地方法院刑事判決
111年度易字第213號
公  訴  人  臺灣彰化地方檢察署檢察官 
被      告  賴勤讀


選任辯護人  林開福律師
上列被告因公共危險案件，經檢察官提起公訴（110年度偵字第1
2729號），本院判決如下：
    主  文
賴勤讀失火燒燬現有人所在之建築物，處有期徒刑捌月。
    事  實
一、賴勤讀為址設彰化縣○村鄉○○路0段0巷0000號之宏偉企業股
    份有限公司（下稱宏偉公司）之負責人，對於址設彰化縣○
    村鄉○○路0段0巷00000號、43-14號之供做該公司二廠使用之
    建築物（下稱A建築物）具有實際支配管理權，本應以善良
    管理人之注意義務使用、維護A建築物內之機具設備，並應
    注意對機具設備之電源配線設備定期檢修、維護，以避免電
    線發生短路致生火災之危險，且並無不能注意之情形，竟疏
    於注意定期檢修、維護廠房內設備電線，而於民國110年5月
    11日15時12分許（起訴書誤載為15時16分許），致當時有人
    所在之A建築物作業區東南側粉碎機（下稱本案粉碎機）馬
    達之接線盒線路接點短路起火，引燃其披覆，且火勢瞬間漫
    延至西側，致其內辦公物品、辦公室旁之塑膠粒原料、本案
    粉碎機旁之回收保麗龍廢料、作業區內之保麗龍城及半成品
    等物品燒燬，及天花板除東側部分屋頂外，其餘全部塌陷，
    已達破壞該建築物主要效用之燒燬程度。並延燒至隔壁之址
    設彰化縣○村鄉○○路0段0巷○00000號之精興工業有限公司（
    下稱精興公司）、韓鈴鈴即精興工業社之廠房（下稱B建築
    物），造成B建築物之天花板、牆面、鐵門受燒變色、木棧
    板及窗框等物品受燒燬等，致生公共危險。
二、案經精興公司、韓鈴鈴即精興工業社訴由彰化縣警察局員林
    分局報告臺灣彰化地方檢察署檢察官偵查起訴。   
    理  由
壹、程序部分
一、按被告以外之人於審判外之言詞或書面陳述，除法律有規定
    者外，不得作為證據，刑事訴訟法第159條第1項定有明文。
    查證人即精興公司廠長許漢文於警詢時之陳述，屬被告賴勤
    讀以外之人於審判外之陳述，為傳聞證據，被告及辯護人既
    爭執其證據能力，復查無法律規定得為證據之例外情形，自
    無證據能力。惟被告以外之人於審判外之陳述，雖不得以之
    直接作為認定犯罪事實存否之證據，但非不得作為彈劾證據
    ，用來爭執被告陳述之證明力。
二、除上述證據外，本判決所引用其餘供述證據，檢察官、被告
    及辯護人均未爭執其證據能力，迄於本院言詞辯論終結前亦
    均未聲明異議，本院審酌該等供述證據作成及取得之狀況，
    並無違法、不當或顯不可信之情形，認為以之作為證據應屬
    適當，依刑事訴訟法第159條之5規定，有證據能力。而非供
    述證據部分，並無證據顯示係實施刑事訴訟程序之公務員違
    背法定程序所取得之證據，亦無顯有不可信之情況或不得作
    為證據之情形，故具有證據能力。
貳、實體部分：    
一、認定犯罪事實所憑之證據及理由：    
    訊據被告固坦承其為宏偉公司之負責人，A建築物係作為宏
    偉公司之二廠使用，A建築物之現場由廠長管理，然廠長須
    向我報備等事實，惟矢口否認有何失火燒燬現有人所在之建
    築物犯行，辯稱：本案粉碎機馬達接線盒線路接點短路原因
    仍不明，且我有定期檢驗電機設備，已盡最大注意義務，我
    並沒有過失，依公訴人現有舉證仍無法判斷短路原因，且被
    告對於接線盒線路接點短路並無預見可能性，自不得認定被
    告有過失等語。惟查：
  ㈠被告為宏偉公司負責人，並對於作為宏偉公司二廠使用之A建
    築物具支配管理權限，本案發生時，A建築物有人在內，A建
    築物作業區之本案粉碎機馬達接線盒線路接點於上揭時間短
    路起火，火勢瞬間漫延至A建築物西側，致天花板除東側部
    分屋頂外，其餘全部塌陷，已達破壞A建築物主要效用之燒
    燬程度。嗣延燒至隔壁之精興公司、韓玲玲即精興工業社之
    B建築物，造成B建築物之天花板、牆面、鐵門受燒變色、木
    棧板及窗框等物品受燒燬等情，為被告所承認，並經證人即
    宏偉公司廠長江政諭、證人即案發時操作起火粉碎機之宏偉
    公司員工阮庭世證述明確（110年度偵字第12729號卷【下稱
    偵卷】第33、36頁），並有彰化縣消防局110年6月7日火災
    原因調查鑑定書（下稱系爭鑑定書）、內政部消防署火災證
    物鑑定報告、110年8月24日宏偉公司變更登記表、精興公司
    之商工登記公示資料、韓玲玲即精興工業社之公司登記資料
    、彰化縣消防局火災現場保持完整通知書（被通知人即精興
    公司負責人許淑婕）(偵卷第45-169、243-246頁；110年度
    他字第1870號卷【下稱他卷】第9-10、15-16頁)在卷可稽，
    首堪認定。
  ㈡復關於A建築物內物品亦經燒燬乙情，亦可認定：
    觀諸編號56、78-80現場照片、宏偉公司監視系統畫面截圖
    （偵卷第140、151、155頁），可見宏偉公司之辦公室受燒
    塌陷，依一般經驗判斷，其內辦公物品當因而喪失其原本效
    用，或已成灰燼。另對照本案火災發生後照片與火災發生前
    監視系統畫面，辦公室旁之塑膠粒原料、本案粉碎機旁回收
    保麗龍廢料、作業區內之保麗龍城及半成品等物品已均經受
    燒而剩餘灰燼，則A建築物內上開物品亦因本案火災而燒燬
    之情，至為灼然。
  ㈢關於本件起火處及火災發生原因：  
  ⒈本件起火處為A建築物本案粉碎機馬達接線盒附近：
　⑴彰化縣消防局關於起火戶研判之鑑定結果略以：①依據燃燒後
    狀況（一），初期觀察火勢，A建築物鐵皮牆面已變色變形
    ，且屋頂冒出大量黑色濃煙及火勢，B建築物外觀完整無火
    勢；以空拍畫面勘查B建築物屋頂除西側變色，其餘皆保有
    原色，A建築物除東側鐵皮屋頂變色形體大致保留，其餘屋
    頂全部塌陷，顯示火災初期火勢於A建築物内部燃燒最為猛
    烈②依據燃燒後狀況（二），勘查B建築物外牆、東、北外牆
    無受燒，西外牆北側保有原色南側變色變形，南外牆東側無
    受燒，越往西變色變形越嚴重，最西側上半部黃褐色下半部
    灰白色，顯示B建築物火勢於南側往四周擴散③依據燃燒後狀
    況（三）～（四），勘查B建築物東側倉庫與作業區東側，天
    花板牆面及物品僅受煙燻無受燒，顯示火勢未延燒至此。④
    依據燃燒後狀況（五），勘查B建築物作業區中段，天花板
    及北牆面受煙燻，南牆面東邊煙燻西邊有變色且變形，顯示
    有火勢來自於西南側。⑤依據燃燒後狀況（六），勘查B建築
    物作業區西北側，廁所天花板塑膠板受熱融，周圍物品部分
    受熱融，顯示該處遠離火勢且受來自南側輻射熱波及。⑥依
    據燃燒後狀況（七）～（九）勘查建築物作業區西側，天花
    板鐵皮北側部分變色，南側大片變色，西面牆北側上半部煙
    燻南側整片變色有一由東向西斜昇火流，西南側設置木質隔
    間辦公室及休息室牆面內側燒失較外側嚴重，南面牆有一由
    東向西斜昇火流，辦公室與休息室東側設有一防火巷鐵門，
    鐵門上半部輕微變色，下半部保有原樣及原色，鐵門外側整
    片受燒，上半部變色呈深褐色，下半部黃褐色，依據大村分
    隊出動觀察略以：「…由北側鄰近工廠佈線進入搶救…臨46-1
    6號初進入火場時皆尚未受燒…當時除南側鐵皮踏面有火勢，
    其餘區域及物品皆尚未燃燒，西南側辨公室也尚未燃燒…43-
    13號、14號廠房北側、西側及西南側有堆放成品及半成品」
    ，依據報案人談話筆錄略以：「…有民眾在廟門喊說勤讀的
    工廠（宏偉股份有限公司）燒起來了…」，顯示火勢初期於A
    建築物，因A建築物與B建築物相連極近，且保麗龍特性燃燒
    迅速又堆放於A建築物北側（B建築物南側），研判有火勢來
    自於A建築物北側，迅速向B建築物西南倒延燒後向四周蔓延
    ，故以A建築物為起火戶等情（偵卷第65-66頁）。
　⑵復關於起火處研判之鑑定結果略以：…④依據燃燒後狀況（十
    四～十五），勘查A建築物東外牆鐵皮變色呈銀白色輕微變形
    ，南邊變形嚴重，勘查A建築物南外牆，外牆東側呈淡褐色
    且變形，西側鐵皮牆面皆呈灰白色且向内彎曲塌陷，初期觀
    察除東側外牆變形且窗框燒失，其餘皆無火勢，火勢擴大後
    西側已全面燃燒且由變形鐵板竄出火勢，顯示火勢來自於A
    建築物東南側。…⑥依據燃燒後狀況（十九），天花板燻黑與
    西側作業區連接處（有窗及門口處）有燒白情形；北牆面、
    物品及東北側廁所受燻黑；東牆面及物品燻黑、塑膠製品熱
    融；東南側發電機西邊部分受燒，牆面烤漆受燒；西牆面北
    邊皮變形，南邊鐵皮變色且變形彎曲，鐵門整片受燒呈深褐
    色，作業區側呈暗藍色，顯示火勢來自於作業區東南側往東
    側空間延燒。⑦依據燃燒後狀況（二十）～（二十一），勘查
    A建築物作業區東側，天花板北邊鐵皮少部分變形，南邊多
    處變形，北牆皆變色呈銀白色且附著大量碳粒，牆面及物品
    受燒程度相近，牆面C鋼彎曲程度相近；東牆變色呈銀白色
    ，南邊變色呈深褐色且多處變形，靠近南邊C鋼多處彎曲；
    東南側回收塑料集中室天花板塌陷，牆面往南彎曲傾倒且呈
    現東高西低，南側鐵皮部分燒彎；南牆鐵皮變色呈灰白色，
    集中室東側設有集塵機、粉碎機及回收保麗龍，集中室西牆
    設有粉碎機及集塵機用開關箱，檢視開關箱及粉碎機周圍牆
    面、地面、西側風扇馬達線路無通電痕，顯示火勢來自於作
    業區東南側集塵機、粉碎機向四周擴散延燒。⑧依據燃燒後
    狀況（二十二）～（二十三）證人阮庭世表示當時站立於本
    案粉碎機旁操作機台，發現本案粉碎機馬達後方接線盒處冒
    出黑煙，查閱宏偉公司監視系統，本案粉碎機東南側牆面反
    射閃光，經過1分17秒後於本案粉碎機後方產生黑煙，員工
    進行滅火器及室内消防栓滅火，5分12秒後斷線，勘查A建築
    物本案粉碎機馬達，鐵製接線盒已燒熔，拆卸馬達檢視馬達
    線路，馬達線路共有6組線路，每組線路各一接點，將其分
    為A、B、C、D、E、F組線路，經檢視A、BD、E、F線路無異
    常，C組線路於線路及接點處有一熔痕，由火災原因調查人
    員採集六組線路，經會封程序送消防署鑑析。…⑩據證人江政
    諭談話筆錄略以：「…火警時為廠區内的東南方粉碎機起火
    」⑪據證人阮庭世談話筆錄略以：「…當時我在粉碎機台那邊
    送料進粉碎機，看到有黑煙從粉碎機馬達冒出」。⑫綜合燃
    燒後之狀況、出動觀察紀錄及談話筆錄，研判起火處為A建
    築物內本案粉碎機馬達接線盒附近等情（偵卷第66-68頁）
    。
　⑶本案經火災鑑定後，研判本件起火處係在A建築物內本案粉碎
    機馬達接線盒附近乙節，有系爭鑑定書、彰化縣消防局大村
    分隊火災出動觀察記錄暨談話筆錄、火災現場位置圖、物品
    配置圖、拍照示意圖、現場照片在卷可參（偵卷第47-53、7
    1-77、83-95、105-167頁）。系爭鑑定書就本案起火處所為
    研判，係鑑識人員綜合現場燃燒後狀況暨其燒損程度、現場
    殘餘跡證、火流延燒之路徑、談話筆錄等資料，逐步檢視及
    分析，進而歸納起火處所得出之研判結論，並檢附現場採證
    之照片為憑，其採證方式、過程及結論並無任何與常理相違
    之處。則鑑識人員依照現場燃燒後狀況，分析火流延燒之路
    徑，確認本案起火處是在A建築物本案粉碎機馬達接線盒附
    近，進而擴散至周圍回收保麗龍後造成火勢擴大，由東南側
    往東側、西側延燒；並綜合A建築物燃燒後狀況、宏偉公司
    監視系統及證人阮庭世之證述予以分析歸納，認起火處位於
    A建築物之本案粉碎機馬達接線盒附近，堪認系爭鑑定書有
    相當之論據，自堪以憑採。
　⒉本案起火原因為馬達接線盒線路接點短路引起火災：
　⑴關於起火原因研判之鑑定結果略以：①勘查起火處附近無燃燒
    金紙或敬神祭祖用品，故可排除因敬神祭祖引起火災之可能
    性。②勘查起火處附近未見有烹飪器具，故可排除因爐火烹
    調引起火災之可能性。③勘查起火處附近未見有蚊香、香精
    、精油、蠟燭等物品，故可排除因蚊香、香精、精油、蠟燭
    等遺留火種引起火災之可能性。④據證人即報案人曹燕珍表
    示，火災發生前沒有聽到特殊聲響也無異樣，故可排除因爆
    竹煙火引起火災之可能性。⑤據證人阮庭世談話筆錄表示當
    時沒有發現可疑的人事物，且公司員工未與人有糾紛或結怨
    ，研判可排除縱火引起火災之可能性。⑥勘查起火建築物周
    圍農田、植栽無燃燒跡象，故可排除因燃燒雜草引起火災之
    可能性。⑦勘查起火處附近未見有菸蒂、菸灰缸等物品，據
    被告略以：「工廠有禁煙，廠内所有員工跟我們公司内的人
    都沒有抽菸習慣…」，證人阮庭世談話筆錄略以：「工廠有
    禁煙，廠内所有員工跟我們公司内的人都沒有抽菸習慣…」
    ，故可排除因菸蒂引起火災之可能性。⑧據被告談話筆錄略
    以：「我工廠已經營運31年了…華南產物保險投保火險，投
    保新台幣五百萬元，大約投保十餘年了…」，故可排除因詐
    領保險金而引起火災之可能性。⑨據被告賴勤讀談話筆錄略
    以：「…工廠設有靜電消除機，也沒有發生過靜電產生火花
    的情況…」，故可排除因靜電引起火災之可能性。⑩據證人阮
    庭世談話筆錄略以：「…當時我在粉碎機台那邊送料進粉碎
    機，看到有黑煙從粉碎機馬達冒出，過幾秒後，馬達附近就
    冒出火了…趕快跑去關粉碎機的電源，回過頭就看到火了…火
    勢都在粉碎機馬達周圍，還有大量的黑煙…粉碎機在運作中
    ，沒有其他異常聲音或情形出現…」，依據燃燒後狀況（二
    十二）證人阮庭世表示發現本案粉碎機馬達後方接線盒處冒
    出黑煙，查閱宏偉公司監視系統，本案粉碎機東南側牆面反
    射閃光，且依據燃燒後狀況（二十三)勘查A建築物內本案粉
    碎機馬達，鐵製接線盒已燒熔，檢視馬達線路線路C於線路
    及接點處有一熔痕，經會封程序送消防署鑑析，鑑定案件編
    號第0000000號：「0000000:花線接線端子熔痕巨觀及微觀
    特徵與導線受電弧燒熔所造成之通電痕相通【宏偉作業區東
    南側粉碎機馬達線路（消防署鑑定接線端子熔痕A)】」，研
    判起火處為A建築物內本案粉碎機馬達，故起火原因研判為
    馬達接線盒線路接點短路後引燃其坡覆，進而擴散至周圍回
    收保麗龍後造成火勢擴大。⑪本案依據現場燃燒後狀況及關
    係人談話筆錄等跡證，綜合研判以『電氣因素引起火災之可
    能性較大』等語（偵卷第68-69頁）。
　⑵基於上情，研判本件起火原因係因本案粉碎機馬達接線盒線
    路接點短路之電氣因素，而引燃其坡覆，進而擴散至周圍回
    收保麗龍後造成火勢擴大，業經載明於系爭鑑定書，並有上
    開觀察記錄暨談話筆錄、內政部消防署火災證物鑑定報告、
    火災現場位置圖、物品配置圖、拍照示意圖、現場照片、宏
    偉公司監視系統畫面截圖附卷可佐（偵卷第71-77、83-85、
    93-100、105-108、112、151-167頁）。
　⑶按認定犯罪事實所憑之證據，並不以直接證據為限，即綜合
    各種間接證據，本於推理作用，為認定犯罪事實之基礎，如
    無違背一般經驗法則，尚非法所不許（最高法院44年台上字
    第702號判決意旨參照），考量火災原因之鑑定，常因火災
    現場燒燬、燒失而無法取得確切之證據，用以確認火災發生
    之原因，故火災鑑定方式通常係以排除法為之，於排除其他
    可能發生火災之原因後，所留存之因素即可判斷為具可能性
    之結論，此乃火災鑑定之特色；是系爭鑑定書確認起火處所
    後，排除其餘起火原因後，在起火處發現本案粉碎機馬達接
    線盒之電線，經送內政部消防署鑑定馬達線路C接線端子熔
    痕巨觀及微觀特徵與導線受電弧燒熔所造成之通電痕相通，
    故研判本件失火為粉碎機馬達接線盒線路接點短路後引起失
    火，核屬合乎經驗法則及論理法則之推論，自堪以採信。
　⒊足認，本案火災之起火點確係在A建築物內本案粉碎機馬達接
    線盒附近，而起火原因則係粉碎機馬達接線盒線路接點短路
    ，引燃旁邊之媒介物質，導致本案起火之事實，洵堪認定。
　㈢被告就本案火災發生，有無過失之判斷：
　⒈按刑法第15條不純正不作為犯之規定，因自己之行為，致有
    發生犯罪結果之危險者，應負防止該結果發生之義務；違反
    該防止義務者，其消極不防止之不作為，固應課予與積極造
    成犯罪結果之作為相同之非難評價。然此所稱防止結果發生
    之義務，並非課予杜絕所有可能發生一切犯罪結果之絕對責
    任，仍應以依日常生活經驗有預見可能，且於事實上具防止
    避免之可能性為前提，亦即須以該結果之發生，係可歸責於
    防止義務人故意或過失之不作為為其意思責任要件，方得分
    別論以故意犯或過失犯，否則不能令負刑事責任，始符合歸
    責原則（最高法院96年度台上字第2250號判決意旨參照）；
    又消極犯罪中之不純正不作為犯，須以行為人依法令或契約
    等法律行為或基於法律之精神觀察，負有積極之作為義務為
    前提，始能令負犯罪責任（最高法院86年度台上字第5904號
    判決要旨參照）。
　⒉次按刑法上之過失犯，係指行為人依客觀情狀負有義務，而
    依其個人情況有能力且可期待其注意，竟疏於注意，以致實
    現犯罪構成要件之行為。又對於犯罪構成要件該當結果之發
    生負有防止義務之人，不為其應為之防止行為，致發生與以
    作為之行為方式實現法定構成要件情況相當之不作為犯，亦
    屬過失犯。而查，電器用品於使用年份老舊、維修保養不足
    時，即具有一定之危險性，此乃民眾共知之生活經驗；而一
    般工廠、商業店面用電量非微，且鐵皮造廠房、辦公室內部
    悶熱，更易使電器用品於使用時產生高熱。故工商業經營者
    ，在客觀上即負有注意避免鐵皮建築物因電器用品老舊、散
    熱不足或高熱等而導致火災危險發生，及應定期檢修電器設
    備及用電安全（含電器使用）、配線保養等之注意義務；若
    因而對鄰里居住者之財產、生命及身體法益造成危險者，更
    即負有防止危險發生之義務；若有此等違背義務之危險前行
    為，即構成不純正不作為犯之保證人地位，復因疏於注意，
    消極不為防止作為，以致實現犯罪構成要件之結果者，即屬
    不純正不作為過失犯。此外，建築物所有權人、使用人應維
    護建築物合法使用與其構造及設備安全，建築法第77條第1
    項亦規定甚明。經查：
  ⑴被告為A建築物之實際使用人，A建築物為鐵皮建築物：
    被告為宏偉公司負責人，並對於作為宏偉公司二廠使用之A
    建築物具支配管理權限，已如上㈠所述，A建築物為鐵皮建物
    ，有上開宏偉公司監視系統畫面截圖為憑（偵卷第156-158
    頁），是被告為A建築物之實際使用人，依建築法第77條第1
    項規定，對於宏偉公司所使用之A建築物，任何有足致火災
    發生危險之可能，即負有防免義務無訛。
　⑵被告未定期檢修維護其管領之本案粉碎機馬達接線盒內部接
    線：
  ①證人江政諭警詢時雖證述：有委託電機顧問公司保養檢修，
    最近一次檢修為110年3月，當時檢查結果線路均正常等語（
    偵卷第32頁）。然證人即宏偉公司用電設備檢測人員張峻韶
    於本院審理時證述：其任職於成功電機有限公司（下稱成功
    公司），成功公司受宏偉公司委託檢測A建築物內用電設備
    工作，我自106年起任職於成功公司就負責至宏偉公司實施
    檢測，成功公司負責檢查範圍為一次測線路（開關端線路）
    ，二次測線路（開關至馬達即設備端線路）非成功公司負責
    範圍，故本案粉碎機、馬達及接線盒均非成功公司受託檢測
    範圍，也並未負責此部分保養維修，我只是以目測檢查之方
    式幫忙查看馬達外觀，看看有無異常，並不會打開接線盒查
    看裡面的接線端子，當時查看時接線盒外觀為正常，成功公
    司出具之巡檢報告編號9低壓馬達測試檢測，不包含要將馬
    達接線盒拆開查看內部接線狀況，此部分應由何人檢測或維
    修保養我不知道，應問宏偉公司等語（本院卷第134-140）
    ，核與成功公司111年6月6日成功字第11106001號函：本公
    司受託檢測事項為高壓線路低壓線路至分路開關，本案粉碎
    機馬達之機器設備維護保養，非本公司受託項目等語相符（
    本院卷第113頁），且證人張峻韶於106年起至110年至宏偉
    公司實施檢測已5年，並為實際親自到場檢測之人，其上開
    所述係本於實際經驗為基礎，自堪信為真實。
  ②則被告雖有委託成功公司定期檢測A建築物內高壓線路低壓線
    路至分路開關，證人張峻韶亦就馬達接線盒外觀目視有無異
    常，然就本案粉碎機、馬達及馬達接線盒內部均未定期使人
    維修保養檢測乙情，已可認定。
  ⑶另被告自承：本案粉碎機於90年間購入，公司機台為特製，
    故粉碎機亦為90年出廠，本案火災發生前已使用約20年，只
    遇過皮帶斷裂，最近未因故障維修，保養事宜我不清楚等語
    （偵卷第85頁），核與證人江政諭證述：本案粉碎機約於91
    年附近購入，近日僅於110年1月更換傳動皮帶，並無故障情
    形等語相符（偵卷第89頁），足認本案粉碎機自宏偉公司購
    入迄至本案火災發生時，至少已使用20年相當長久之時間，
    使用期間僅因皮帶問題而更換皮帶，並無因其他事由發生故
    障而維修，更臻被告對設備端之保養未盡注意。
  ⑷據上，被告就本案粉碎機、馬達及馬達接線盒內部均未定期
    使人維修保養檢測，僅由證人張峻韶就接線盒外觀目視檢測
    ，此舉是否已盡注意防範義務、符合消防相關要求，並非無
    疑，況證人張峻韶亦未檢查過接線盒內部接線（即本案起火
    原因之接線端子），被告亦未委託專業人士就此部分進行檢
    測保養，自難以此認被告已盡注意義務。
  ⑸再者，衡情被告為心智正常之成年人，亦為工商營業者，依
    其智識程度及生活經驗，當能知悉長期固定使用且老舊又處
    於高溫環境之馬達接線盒內線路，可能因長期使用、處於高
    溫環境致線路耗損或電線因老舊劣化等問題，造成線路接點
    短路而引起火災，應定期維護檢修以確保用電安全之相關常
    識。惟被告疏未注意定期維護檢修二次測線路，致馬達接線
    盒線路接點短路產生高溫引發火災，並引燃周邊物品而延燒
    ，自應負過失之責，是其就本案火災之發生自有過失無疑。
  ⑹末本案粉碎機既屬使用約20年之舊物，被告除負有檢視維護
    之注意義務外，已無再論產品或材料瑕疵之可能，又被告既
    知委託成功公司定期檢查一次測線路，顯然就電路可能因各
    種原因發生短路致失火，應定期檢測避免發生火災乙節明瞭
    ，況證人張峻韶僅係幫忙目視檢查接線盒外觀是否有接線脫
    落，並未開啟接線盒就內部接線檢查，自難僅憑證人張峻韶
    曾定期檢視接線盒外觀之事實，逕謂被告已善盡其管理維護
    之責。是辯護人以短路原因可能肇因本案粉碎機產品瑕疵、
    材料不良，檢察官未舉證證明短路原因，馬達接線盒內接線
    短路連證人張峻韶為專業人員均無法預見，更非被告可預見
    為由，主張無法認定被告是否應負責等語，均無足採。 
　㈣本案火災所在之A建築物確屬有人所在之建築物：
　⒈按所謂燒燬，係指火力燃燒，喪失物之效用而言，必須其物
    喪失主要效用，始得謂之（最高法院76年度台上字第8230號
    判決意旨參照）。
　⒉本案火災發生時，有人在A建築物內，火災發生後，A建築物
    天花板除東側部分屋頂外，其餘全部塌陷，並延燒致B建築
    物，造成B建築物之天花板、牆面、鐵門受燒變色、木棧板
    及窗框等物品受燒燬等情，已如前述，足見A建築物因火力
    燃燒嚴重毀損，已難供人正常使用，而失其建築物之通常效
    用，應已達燒燬之結果，而B建築物之前開物品雖亦因而燒
    燬，然前開物品僅係其內部裝潢，其主結構之屋頂或牆壁並
    未因而倒塌，難謂B建築物已達喪失主要效用。
　㈤承上，被告用以經營事業所使用之A建築物，並在其內使用本
    案粉碎機並連接相關配電線路，本即應注意定期檢修本案粉
    碎機馬達接線盒內線路，並應防止應注意該設備因各種原因
    致生短路，以避免因線路短路而失火之危險，而依被告智識
    能力及當時情形又無不能注意之情事，竟疏未注意上情，造
    成本案粉碎機馬達之接線盒線路接點短路起火之電氣因素引
    起火災，並延燒導致如事實欄所載結果，被告之過失行為與
    前述延燒結果間，顯有相當因果關係無疑。復被告未檢修本
    案粉碎機馬達接線盒內線路之過失行為，致生本案火災發生
    ，導致如事實欄所載延燒結果，
  ㈥綜上所述，被告及其辯護人前揭辯詞無非推諉卸責之詞，無
    一足取。從而，本件事證已臻明確，被告犯行洵堪認定，應
    依法論科。
二、論罪科刑：
  ㈠A建築物部分除其內物品燒燬外，其重要部分之屋頂，除東側
    部分外其餘全部塌陷，已喪失其正常效用，應屬燒燬無訛，
    B建築物部分僅有如事實欄一所載物品燒燬，房屋本身之重
    要構成部分尚未燒燬，尚未達喪失房屋效用之程度，應認僅
    燒燬屋內放置之物品。是核被告所為，係犯刑法第173條第2
    項之失火燒燬現有人所在之建築物罪。
  ㈡按刑法第173條第1項放火燒燬現有人使用之住宅罪，其直接
    被害法益，為一般社會之公共安全，雖同時侵害私人之財產
    法益，但仍以保護社會公安法益為重，況放火行為原含有毀
    損性質，而放火燒燬現供人使用之住宅罪，自係指供人居住
    房屋之整體而言，應包括墻垣及該住宅內所有設備、傢俱、
    日常生活上之一切用品。故一個放火行為，若同時燒燬住宅
    與該住宅內所有其他物品，無論該其他物品為他人或自己所
    有，與同時燒燬數犯罪客體者之情形不同，均不另成立刑法
    第175條第1項或第2項放火燒燬住宅以外他人或自己所有物
    罪(最高法院79年度台上字第1471號判例意旨參照)。
  ㈢又刑法上公共危險罪，其所保護之法益，重在公共安全，故
    其罪數應以行為之個數定之。一失火行為所燒燬之對象縱然
    不同，但行為僅一個，故行為人一失火行為，因火勢之蔓延
    所導致燒燬其他現有人所在之建築物或其他之物，仍應為整
    體的觀察，僅成立單純一罪。本案被告以一失火行為，致A
    建築物除大部分屋頂經燒燬外，其內物品亦經燒燬，並延燒
    告訴人所有如事實欄所載物品，惟應僅論以刑法第173條第2
    項之失火燒燬現有人所在之建築物罪，而不另論以刑法第17
    5條第3項之失火燒燬前二條以外之物罪。
  ㈣起訴書之事實欄雖未記載A建築物內物品亦因本案火災而燒燬
    之部分，然此部分與起訴書所載A建築物之屋頂，除東側部
    分外其餘全部因而塌陷部分，既有上開單純一罪之關係，自
    為起訴效力所及，而應由本院予以擴張審理之。
  ㈤爰以行為人之責任為基礎，審酌被告為宏偉公司之實際負責
    人，竟疏未維護保養、檢修A建築物內設備端電源配線，致
    本案粉碎機馬達接線盒內線路接點短路，釀成本次火災，造
    成其所有A建築物本身及其內物品、設備等物、相鄰之告訴
    人所有B建築物及其內物品，因而燒燬殆盡或部分損壞、醺
    黑，造成告訴人精興公司、精興工業社受有財物損失，及連
    帶因而無法生產營業之損失，共計受有其等自述1800萬元損
    失，足認損失甚為鉅大。並考量被告始終否認過失犯行，且
    迄於本院辯論終結前仍未能與告訴人等達成和解，賠償渠等
    所受鉅額損失，有彰化縣大村鄉調解委員會調解不成立證明
    書在卷供參（他卷第19頁），足見被告犯後態度不佳，又告
    訴人等請求本院對被告從重量刑(本院卷第199頁)，然本案
    災害同為被告所不願見有此失火發生，其不幸發生併同燒燬
    被告經營事業心血，不僅財物損失慘重，對其事業亦將影響
    遠大，暨斟酌被告自述高職畢業之智識程度，職業為商、平
    均月收入7萬元、已婚無須扶養同住家人之生活狀況(本院卷
    第198頁)等一切情狀，量處如主文所示之刑。
  ㈥至於扣案之馬達配線1包，係彰化縣消防局鑑識人員於火災現
    場內，在被告所經營之宏偉公司A建築物內採集而得，業據
    證人江政諭於警詢時證述明確(偵卷第32頁)，僅係供鑑識人
    員分析本案火災原因所用，且業於本案火災時燒燬而失其效
    用，亦非義務沒收之物，爰不予宣告沒收，附此敘明。
據上論斷，應依刑事訴訟法第299條第1項前段，刑法第173條第2
項，刑法施行法第1條之1，判決如主文。
本案經檢察官姚玎霖提起公訴，由檢察官何昇昀到庭執行職務。
    
中　　華　　民　　國　　111 　年　　11　　月　　16　　日
                  刑事第四庭        法  官  黃佩穎
以上正本證明與原本無異。
如不服本判決應於收受判決後20日內，向本院提出上訴書狀，並
應敘述具體理由。其未敘述上訴理由者，應於上訴期間屆滿後20
日內向本院補提理由書(均須按他造當事人之人數附繕本)「切勿
逕送上級法院」。
告訴人或被害人對於判決如有不服具備理由請求檢察官上訴者，
其上訴期間之計算係以檢察官收受判決正本之日期為準。
中　　華　　民　　國　　111 　年　　11　　月　　16　　日
                                    書記官  鍾宜津
附錄本案論罪科刑法條：
中華民國刑法第173條                              
放火燒燬現供人使用之住宅或現有人所在之建築物、礦坑、火車
、電車或其他供水、陸、空公眾運輸之舟、車、航空機者，處無
期徒刑或七年以上有期徒刑。
失火燒燬前項之物者，處一年以下有期徒刑、拘役或一萬五千元
以下罰金。
第一項之未遂犯罰之。
預備犯第一項之罪者，處一年以下有期徒刑、拘役或九千元以下
罰金。